臺灣板橋地方法院刑事判決　　　　　　 95年度交易字第578號
公　訴　人　臺灣板橋地方法院檢察署檢察官
被　　　告　丁○○
上列被告因過失致死案件，經檢察官提起公訴（95年度偵字第14
757號），本院判決如下：
    主  文
丁○○無罪。
    理  由
一、公訴意旨以：被告丁○○居住於台北縣板橋市○○路○段臨5
    之2 號之違建內，日常所使用之電力，係從隔鄰之工廠轉接
    而來，平日在違建旁之空地上種植蔬菜，因灌溉菜園所需，
    乃裝設抽水馬達一台於菜園內，抽水馬達所需之電力則從路
    旁之電桿電箱內，由電線接引電源至違建內之閘刀開關，以
    做為抽水馬達電源開關之控制，惟因裝置錯誤，誤將火線作
    為地線，致使火線未經閘刀開關之遮斷，導致閘刀向下關閉
    時，未能產生電源遮斷之效果，嗣於民國95年6 月8 日下午
    4 時許，平日於被告丁○○隔鄰菜園種菜為生之被害人李建
    成前來被告丁○○之菜園商借該抽水馬達，欲將抽水馬達搬
    至隔鄰之菜園使用，並詢問被告丁○○是否已將該抽水馬達
    電源關閉，被告丁○○身為該違建及抽水馬達之使用及管理
    者，本應注意及瞭解其使用狀況，在出借他人使用時，更應
    注意抽水馬達之電源是否已遮斷，避免他人誤觸電源以產生
    危險，而依當時情形，並無不能注意之情況，被告丁○○竟
    疏於注意，並告以電源已遮斷，可直接將馬達搬離，使被害
    人李建成誤認為該抽水馬達電源已關閉，且直接以身體觸碰
    連接馬達之電線並無危險，乃以雙手觸碰抽水馬達之電線，
    因該電線之電壓達110V，致使辦害人李建成因電擊造成心律
    不整休克當場死亡，嗣因被害人李建成遲未返家，家屬乃前
    往菜園尋找，於95年6 月9 日凌晨1 時許，發現被害人李建
    成雙手緊握抽水馬達電源線環抱於胸前，並倒臥於被告丁○
    ○之菜園內死亡，因認被告丁○○所為係犯刑法第276 條第
    1 項之過失致死罪嫌。
二、按犯罪事實應依證據認定之，無證據不得認定其犯罪事實；
    又不能證明被告犯罪，應諭知無罪之判決。刑事訴訟法第15
    4條第2項、第301條第1項定有明文。又事實之認定，應憑證
    據，如未能發現相當證據，或證據不足以證明，自不能以推
    測或擬制之方法作為裁判基礎，最高法院40年台上字第86號
    判例著有明文。刑法上之過失，以行為人對於犯罪結果之發
    生按其情節應注意，並能注意，而不注意者（即行為人不能
    善盡其注意義務），始為過失歸責之對象；然若事出突然，
    依當時情形，不能注意時，縱有結果發生，仍不得令負過失
    責任（最高法院87年度臺非字第337號判決意旨參照）。
三、查公訴意旨認被告丁○○涉有過失致人於死罪嫌，無非依被
    害人李建成家屬丙○○之指述及繪製之現場圖、現場照片24
    幀、鑑定證人甲○○及林朝欣之證述、臺灣板橋地方法院檢
    察署法醫之驗斷書及相驗屍體證明書、被告供稱平日居住於
    案發地點旁之違建並為抽水馬達之所有人及死者李建成詢問
    是否已有關閉抽水馬達電源時達以已關閉各語等資為論據。
    訊據被告雖不否認伊確居住於上開臺北縣板橋市○○路○段
    臨五之二號違建房屋內且於其旁種植蔬菜，菜園內並有抽水
    馬達一台，其電源是自路邊的電桿電箱內經由電線接引至前
    述違建房屋內的閘刀開關，以作為抽水馬達電源開關控制，
    而被害人李建成於95年6 月8 日下午4 時許因以身體觸碰連
    接馬達之電線，遭受電擊致心律不整休克而於被告之菜園內
    當場死亡等情，惟堅決否認有過失致人於死之犯行，並辯稱
    ：前揭上開抽水馬達及電源均非伊所裝設，且伊事前亦不知
    前述抽水馬達自路旁電桿接引電源時有誤將火線作為地線之
    情事各語。
四、經查：
  (一)上開被害人李建成於95年6 月8 日下午4 時許，因以身體觸
    碰連接裝置於被告菜園內之抽水馬達之電線，遭受電擊致心
    律不整休克而於被告之菜園內當場死亡之事實，業據被告丁
    ○○坦認在卷（本院卷第17至18頁），並有偵查、相驗卷所
    附被害人李建成相驗屍體證明書、驗斷書等可按（相驗卷第
    32至37頁），是此部分之事實，洵無疑義。又上開抽水馬達
    之電力係自路邊的電桿電箱內，經由電線接引電源至被告居
    住之臺北縣板橋市○○路○ 段臨5 之2 號違建房屋內的閘刀
    開關，以作為抽水馬達電源開關控制，惟誤將火線作為地線
    ，導致火線未經閘刀開關之遮斷，造成閘刀雖已關閉，然電
    源仍無法因此遮斷，與案發現場電箱及抽水馬達電線電壓均
    為110 伏特等情，除亦據被告坦承無訛（本院卷第17頁），
    且有前述電桿電箱、電線、閘刀開關、火線等照片附卷足佐
    （偵查卷第22至26頁），復經證人甲○○、林朝欣於偵查中
    分別結證明白（相驗卷第27、30至31頁），是前述情節，亦
    無疑義。
  (二)然而，被告於本院審理時堅決否認前述抽水馬達為其所裝設
    ，並辯稱本案之前根本不知情閘刀開關關閉後仍無法遮斷電
    線電源等語。是本件爭點，即被告對於被害人李建成之死亡
    結果，是否應負注意義務？經查：
  1.證人乙○○已於本院審理時具結證實「這個現場我常常去」
    、「（系爭抽水馬達的）電是之前有一位葉同仁（音譯）留
    下來而葉同仁已經不在了」，即非屬前述「葉同仁」死亡之
    後仍使用該抽水馬達之被告所裝設乙情（本院卷第30頁）。
    而證人黃東榮亦於本院審理時結證證稱「這個地方我常常去
    ，我與被告與死者為好朋友，經常在那裡泡茶」、以及上開
    抽水馬達所使用之電源「我知道是被告之堂兄所留下來，但
    他堂兄已經去世」、「‧‧‧我只知道被告堂兄以前就在使
    用」各節（本院卷第31頁）。乃證人乙○○其居住所在為「
    臺北縣板橋市○○路○ 段284 號5 樓」，而黃東榮則住在「
    臺北縣板橋市○○路109 巷4 號」，此經本院當場核對其證
    件資料無訛，其等住居所在，均距案發現場不遠，是證人二
    人稱彼等經常出入上開被告居住所在之台北縣板橋市○○路
    ○ 段臨5 之2 號之違建及其附近之菜園，甚至與被告暨於隔
    鄰菜園種菜之被害人李建成為好友經常聚會泡茶等情，當非
    子虛。揆諸證人乙○○、黃東榮既均一致證稱前述抽水馬達
    並非被告所裝設，實乃另有其人，可見被告否認上開抽水馬
    達並非伊委由他人安裝乙語，應為真正。至於被告雖曾於偵
    訊中一度陳稱「死者用的馬達是我的」各語（相驗卷第24頁
    ），然其旋於同次偵訊期日在檢察官詢問上開抽水馬達使用
    之電壓為多少時，即指明「我也不知道，是我堂哥裝的」（
    相驗卷第24頁反面），堪信被告上開供述內容無非為前述抽
    水馬達係在伊之菜園內，及該抽水馬達之閘刀開關係設置在
    其居住之違建房屋內甚至伊有使用等情而已，當非自白伊即
    為安裝上開抽水馬達及其電源之人，在此說明。
  2.其次，雖被告於警詢、偵查中曾自承「死者問我電源有無拔
    掉，我回應有拔掉」、「（問：死者為何問你電線有無拔掉
    ？）我也不知道」各語（相驗卷宗第8 頁、第24頁），惟觀
    之被告並不否認伊及被害人李建成先前均有使用過前揭抽水
    馬達，與其前亦曾告知被害人抽水馬達之電源開關係在伊居
    住之屋內門後（本院卷第18頁），另證人黃東榮亦證實被害
    人李建成生前的確經常使用前述抽水馬達（本院卷第31 頁
    ），則以被告、被害人自起始使用上開抽水馬達迄至本件事
    故發生時間之前，既未曾發生任何事故，是依被告甚至通常
    人之瞭解，自均會認為上開抽水馬達之閘刀如已向下關閉，
    即可遮斷電源無礙，是被告以此認知情節告訴被害人李建成
    ，非但與其歷年來使用該等物品之經驗相符，復無違反通常
    人之情感，客觀上，自難課其應負「應注意能注意而不注意
    」之過失情事，當屬無疑。
  3.茲以被告既非自行或委請他人裝置該抽水馬達暨所使用電源
    之人有如前述，且僅為國小畢業，並從事在市場內賣菜之營
    生（相驗卷第7 至8 頁），並非具有電學方面之專業知識、
    技術，尤難期其於事前多年來使用既無妨礙，竟能在本案發
    生之際會瞭解、知情，甚至可以注意到該等抽水馬達所裝置
    之電線有將火線作為地線、致火線無法經由閘刀開關關閉遮
    斷，造成電源無法產生遮斷之問題。是則本件被害人李建成
    縱係因雙手觸碰抽水馬達之電線，致遭電壓110 伏特電擊，
    造成心律不整休克當場死亡，然依上開說明，尚不得據此即
    認定被告就本件事故之發生有何過失。換言之，公訴人所執
    證據，尚不足以作為不利被告之認定。
五、綜上所述，本件既乏證據足證被告就本件被害人李建成死亡
    結果之發生，有何違反注意義務之情事，自難遽令其擔負過
    失致死之罪責。此外復查無其他積極證據，足認被告有公訴
    人指訴之過失致人於死犯行，是被告所辯對於本件事故之發
    生並無過失云云，應堪採信。本件既不能證明被告犯罪，自
    應為被告無罪之諭知。
據上論斷，應依刑事訴訟法第301 條第1 項前段，判決如主文。
本案經檢察官朱學瑛到庭執行職務。
中　　華　　民　　國　　96　　年　　3 　　月　　15　　日
                  刑事第三庭審判長法　官  陳忠行
                            　　　法　官  廖怡貞
                              　　法　官  蕭胤瑮
上列正本證明與原本無異。
如不服本判決，應於判決送達後十日內向本院提出上訴狀（應附
繕本），上訴於臺灣高等法院。
                                  書記官  黃炎煌
中　　華　　民　　國　　96　　年　　3 　　月　　15　　日
